【裁判字號】    96,訴,787
【裁判日期】    970204
【裁判案由】    損害賠償
【裁判全文】
臺灣臺北地方法院民事判決               96年度訴字第787號
原      告  乙○○
訴訟代理人  陳明宗律師
複  代理人  鄒純忻律師
被      告  甲○○
訴訟代理人  陳文松律師
複  代理人  林美治律師
上列當事人間請求損害賠償等事件，本院於民國97年1月24日言
詞辯論終結，判決如下：
    主      文
原告之訴及假執行之聲請均駁回。
訴訟費用由原告負擔。
    事實及理由
一、原告起訴主張略以：
（一）緣坐落於臺北市○○區○○段3 小段1419建號、門牌號碼
      臺北市○○路○ 段151 之9 號地下室為地下停車場，由該
      大樓原住戶成立分管協議，其中編號39號之停車位（以下
      稱系爭停車位）原協議由訴外人黃義雄占有使用，訴外人
      黃義雄嗣將系爭停車位出售予訴外人丁○○，伊則於民國
      85年4 月21日以新台幣（下同）200 萬元向丁○○購買而
      占有使用系爭停車位。詎於95年7 月31日，被告偕同本院
      民事執行處法官及書記官至上址，主張系爭停車位業經被
      告拍定取得所有權為由，而排除伊之占有使用，實則伊非
      該強制執行事件之相關債務人，訴外人第一商業銀行股份
      有限公司（以下稱第一商業銀行）於本院94年度執字第41
      710 號強制執行事件中係指封訴外人鄭俊一所有編號43號
      之停車位，非系爭停車位，惟被告竟向本院聲請點交系爭
      停車位，並強制要求伊將所有之車輛駛離，致伊受有損害
      。
（二）伊為系爭停車位之所有權人，同時亦為分管協議中約定之
      使用人，因被告無權占有等行為已對伊造成損害，依分管
      契約及民法第767 條、第821 條等規定，伊自得請求被告
      騰空返還系爭停車位；而伊前將系爭停車位出租他人，每
      月可得租金8,000 元，自95年8 月1 日被告違法執行之翌
      日起至95年12月31日止，伊因無法使用系爭停車位已受有
      36,000元之損害，依民法第179 條及第184 條等規定，伊
      亦得請求被告賠償伊之損害，爰依法提起本件訴訟等語。
      並聲明：1.被告應將系爭停車位騰空返還予原告。2.被告
      應給付原告36,000元，及自起訴狀繕本送達翌日起至騰空
      交還系爭停車位之日止，按月給付原告8,000 元。3.第1
      項聲明，願供擔保，請准宣告假執行。
二、被告則略以:
（一）系爭停車位係伊向法院投標買受，經法院發給權利移轉證
      書並點交，伊有合法之占有權源。系爭停車位並非由伊主
      動指封或聲請點交，而是由原債權人第一商業銀行聲請查
      封，並由民事執行處法官確認無誤後點交予伊，且查封時
      該停車位編號雖為43號，但在法院執行點交前因另行編號
      之故，該車位被編為39號，法院之點交並無錯誤，且原告
      亦無法證明系爭停車位確屬其所有，系爭停車位於拍定點
      交後自屬於伊所有。
（二）退步言之，縱認本件確有查封或點交錯誤之處，亦與伊無
      涉，伊既經由法院拍賣程序合法購得系爭停車位，依民法
      第801 條、第948 條及土地法第43條等規定，伊已善意取
      得系爭停車位之所有權，難謂伊有何故意或過失不法侵害
      原告權利之可言。且伊取得系爭停車位，乃付清拍賣價金
      ，由法院核發權利移轉證書並點交予伊，非無法律上原因
      而受利益，自難謂有不當得利之情事等語，資為抗辯。並
      聲明：1.原告之訴及假執行之聲請均駁回。2.若受不利益
      判決，願供擔保，請准宣告免為假執行。
三、兩造不爭執事項：
（一）系爭停車位係經本院民事執行處法官於95年7 月31日點交
      予被告。
（二）被告業於95年10月26日將系爭停車位移轉登記予訴外人丙
      ○○。
四、本院得心證之理由：
（一）關於原告請求被告應將系爭停車位騰空返還予原告之部分
      ：
    1.按當事人主張有利於己之事實者，就其事實有舉證之責任
      ，民事訴訟法第277 條前段定有明文。又所有人對於無權
      占有或侵奪其所有物者，得請求返還之；各共有人對於第
      三人，得就共有物之全部為本於所有權之請求，民法第76
      7 條前段、第821 條前段亦分別定有明文。惟請求返還所
      有物之訴，應以現在占有該物之人為被告（最高法院29年
      上字第1061號判例意旨參照）。
    2.查本件被告於本院94年度執字第41710 號強制執行事件95
      年6 月7 日拍賣程序中，以高於拍賣底價之最高價126 萬
      元得標買受拍賣標的，於同年6 月15日繳清尾款，經本院
      於同年6 月21日核發權利移轉證書，於同年7 月7 日辦理
      所有權移轉登記，嗣經本院於同年7 月31日將系爭停車位
      點交予被告等情，此固經本院調閱本院94年度執字第4171
      0 號執行卷宗核閱屬實，然被告業於本件起訴前之95年9
      月25日將系爭停車位出售予訴外人丙○○，於同年10月26
      日移轉登記予丙○○，訴外人丙○○嗣又於96年2 月6 日
      將系爭停車位出售予訴外人王振安，並於同年2 月14日移
      轉登記予訴外人王昭怡，此經被告陳明在卷，並有臺北市
      土地建物異動清冊、土地、建物登記第二類謄本、松山地
      政─民眾閱覽（異動索引）在卷可按（見本院卷第117 頁
      、第118 頁、第135 頁至141 頁），原告既無法舉證證明
      系爭停車位於本件訴訟繫屬時（96年1 月16日，見本院卷
      第5 頁起訴狀上之本院收狀戳）仍係被告所占有使用，則
      其依分管契約及民法第767 條、第821 條等規定請求被告
      騰空返還系爭停車位，即無理由。
（二）關於原告依侵權行為、不當得利規定請求被告賠償之部分
      ：
    1.按因故意或過失，不法侵害他人之權利者，負損害賠償責
      任。故意以背於善良風俗之方法，加損害於他人者亦同。
      民法第184 條第1 項定有明文；次按不當得利，須以無法
      律上之原因而受利益，致他人受損害為其成立要件，此觀
      同法第179 條前段之規定即明。
    2.本件訴外人第一商業銀行於本院94年度執字第41710 號強
      制執行事件中所指封之編號43號停車位，與本件系爭之編
      號39號停車位並非同一車位，此固有第一商業銀行檢附之
      擔保物照片乙幀附卷可參（見本院卷第66頁），並經本院
      於96年10月2 日至現場勘驗屬實（見本院卷第81、82頁之
      勘驗筆錄），惟被告係經由強制執行程序，於繳清價款後
      ，經本院核發權利移轉證書，持以辦理所有權移轉登記，
      嗣由本院民事執行處法官點交系爭停車位予被告，業如前
      述，縱使本件確有指封或點交錯誤之情事，亦與被告無涉
      ，難認被告有何因故意或過失而不法侵害原告權利之情事
      ，亦非無法律上之原因而受有利益，與前述不當得利之要
      件亦有未符，是原告依侵權行為及不當得利法則請求被告
      賠償，尚屬無據。
五、綜上所述，原告依據民法第179 條、第184 條、第767 條、
    第821 條及分管契約等法律關係，請求被告應將系爭停車位
    騰空返還予原告，並給付原告36,000元，及自起訴狀繕本送
    達翌日起至騰空返還系爭停車位之日止，按月給付原告8,00
    0 元，均無理由，應予駁回。原告之訴既經駁回，其假執行
    之聲請即失所附麗，應併予駁回。
六、本件事證已臻明確，兩造其餘攻擊或防禦方法，經本院審酌
    後，認均與本件之結論無涉，茲不再一一論述，併予敘明。
七、據上論結：本件原告之訴為無理由，依民事訴訟法第78條，
    判決如主文。
中    華    民    國    97    年    2     月    4     日
                  民事第一庭法  官  蔡和憲
以上正本係照原本作成。
如對本判決上訴，須於判決送達後20日內向本院提出上訴狀。
中    華    民    國    97    年    2     月    4     日
                            書記官  巫玉媛


司法院資訊處製作；財團法人民間司法改革基金會備份。
